【裁判字號】    97,審訴,326
【裁判日期】    980331
【裁判案由】    偽造有價證券等
【裁判全文】
臺灣士林地方法院刑事判決             97年度審訴字第326號
公  訴  人  臺灣士林地方法院檢察署檢察官
被      告  丙○○
指定辯護人  本院公設辯護人姜惠如
上列被告因偽造有價證券等案件，經檢察官提起公訴（97年度偵
字第14492 號），本院判決如下：
    主  文
丙○○意圖為自己不法之所有，而侵占遺失物，處罰金新臺幣壹
萬元，如易服勞役，以新臺幣壹仟元折算壹日；減為罰金新臺幣
伍仟元，如易服勞役，以新臺幣壹仟元折算壹日。又意圖供行使
之用，而偽造有價證券，處有期徒刑壹年陸月，減為有期徒刑玖
月。附表所示之偽造本票貳張均沒收。又為證人，於檢察官偵查
時，於案情有重要關係之事項，供後具結，而為虛偽陳述，處有
期徒刑陸月。應執行有期徒刑壹年貳月，罰金新臺幣伍仟元，罰
金如易服勞役以新臺幣壹仟元折算壹日。均緩刑肆年。如附表所
示之偽造本票貳張均沒收。
    事  實
一、丙○○為卡本特裝潢有限公司（下稱卡本特公司）負責人。
    於民國95年12月7 日，以卡本特公司名義承攬丁○○（所涉
    侵占案件，業經臺灣臺北地方法院檢察署以97年度偵緝字第
    11 97 、1198號為不起訴處分）位於臺北市大安區○○○路
    238 巷32號3 樓住宅之裝潢裝修工程，並僱用賴天文施作該
    工程。丙○○於應給付賴天文工程款之95年12月30日前某不
    詳時間，在不詳地點，拾獲黃河國際有限公司負責人乙○○
    於94 年12 月5 日在公司內部遺失之華僑銀行復興分行票號
    000000 0、0000000 號支票2 張（帳號：00000000-0號，票
    面金額分別為新臺幣（下同）12萬元、11萬元，乙○○遺失
    時為空白支票，然無證據證明該支票係丙○○所簽發），即
    基於為自己不法所有之意圖，將上開2 張支票侵占入己。於
    95年12 月30 日，在上址，將票號AA0000000 號支票交付予
    賴天文充為工作薪資，又於96年2 月13日19時許，在臺北縣
    汐止市○○街○ 段81巷9 弄3 號1 樓住處，交付票號
    AA0000000 號支票予卓振山充為購買材料之貨款。賴天文收
    受票號0000000 號支票後，轉交予配偶賴秀錦持往彰化銀行
    汐止分行帳號00 000000000000 號帳戶提示，卓振山亦將票
    號0000000 號支票持向同銀行帳號00000000000000號帳戶提
    示，均因乙○○業於94年12月8 日向臺北市票據交換所申報
    票據掛失止付且帳戶已結清而不獲兌現。
二、之後，丙○○為取信於賴天文，復意圖供行使之用，基於偽
    造有價證券之犯意，於96年3 月間，在文具店購買本票後，
    在臺北縣汐止市住處，填寫如附表所示之發票日、到期日、
    金額，並偽造「童靜文」署押印文後（發票人童靜文「
    Ｚ000000000」，該身份證字號與丁○○相符，「文」係筆誤
    ），而偽造完成如附表所示之本票後，隨即在賴天文位於臺
    北縣汐止市○○○街6 巷9 號住處，交付如附表所示之偽造
    本票（下稱系爭本票）予賴天文而行使之，用以支付賴天文
    工作薪資。
三、上開票號AA217505號支票經賴天文提示於96年3 月20日退票
    後，臺北縣政府警察局汐止分局警員傳訊賴天文，賴天文供
    稱支票係丙○○所交付，經警傳訊丙○○，丙○○則陳稱支
    票係丁○○交付用以支付裝潢款項，汐止分局遂以涉有侵占
    之嫌疑而於96年8 月17日以北縣警汐刑字第0960025060號刑
    事案件報告書移送丁○○，由臺灣臺北地方法院檢察署檢察
    官以96年度偵字第17726 號案件偵查。詎丙○○於96年11月
    26日14時43分許，在該署第10偵查庭供後具結作證時，就丁○○是否涉及侵占之案情有重要關係之事項，竟陳稱：「（
    問：支票何人給你？）丁○○？我沒在支票後面背書就給賴
    天文」、「（問：本票兩張誰交給你？）丁○○支票跳票後
    ，我去找童，童再開給我，上有童的指印」等不實事項，而
    為虛偽陳述。嗣該署檢察官將系爭本票送請內政部警政署刑
    事警察局鑑驗，經比對認系爭本票上之指紋與警局檔存丙○○指紋卡左環指指紋相符，始查獲上情。
四、案經臺灣臺北地方法院檢察署檢察官自動檢舉簽分後呈請臺
    灣高等法院檢察署檢察長令轉臺灣士林地方法院檢察署檢察
    官偵查後起訴。
    理  由
壹、程序方面：被告丙○○及指定辯護人對於公訴人提出之證據
    資料，均不爭執其證據能力，本院審酌該等言詞供述及書面
    作成時之狀況，並無不宜作為證據之情事，依刑事訴訟法第
    159 條之5 第2 項規定，得作為證據。
貳、實體方面：
一、上開犯罪事實，業據被告迭於偵查及本院審理中坦承不諱（
    北檢97年度偵字第18766 號卷第9 至10頁、甲○97年度偵字
    第14492 號卷第4 至6 頁、本院準備程序及審理筆錄參照）
    ，核與證人即支票提示人賴天文於警詢、偵查時結證（北檢
    96年度偵字第17726 號卷第8 至11頁、第36至37頁）；證人
    即支票遺失人乙○○於警詢、偵查時結證（上開第17726 號
    卷第16至18頁、第61至62頁）；證人丁○○於偵查時所供述
    （上開第17726 號卷第50至51頁、北檢97年度偵緝字第1197
    號卷第15頁）及證人即支票提示卓振山於警詢所供述（北檢
    97年度偵字第3883號卷第6 至7 頁）情節相符，並有掛失止
    付票據提示人資料查報表、票號AA0000000 、AA0000000 號
    支票影本、退票理由單、遺失票據申報書及票據掛失止付通
    知書、系爭本票、內政部警政署刑事警察局97年6 月18日刑
    紋字第0970089989號鑑驗書及臺灣臺北地方法院檢察署96年
    11 月26 日訊問筆錄及結文等在卷可稽，堪認被告前開任意
    性自白與事實相符，被告涉犯上開如犯罪事實所載之犯行明
    確，堪以認定。
二、核被告所為，係犯刑法第337 條侵占遺失物罪、同法第201
    條第1 項意圖供行使之用偽造有價證券罪及第168 條偽證罪
    。被告於系爭本票上偽造署押、指印之行為，為偽造有價證
    券之部分行為；偽造有價證券後復持以行使，行使偽造有價
    證券之輕度行為，為偽造有價證券之重度行為所吸收，均不
    另論罪。被告所犯侵占遺失物罪、偽造有價證券罪及偽證罪
    ，犯意各別，行為互殊，應分論併罰。又犯刑法第168 條至
    第171 條之罪，於所虛偽陳述或所誣告之案件，裁判或懲戒
    處分確定前自白者，減輕或免處其刑，同法第172 條定有明
    文。被告所為偽證之案件，已於偵查中自白，自應依刑法第
    172 條之規定減輕其刑。又查，被告自認丁○○積欠其工程
    款未付，且其前交付工人賴天文之支票跳票，又無錢支付賴
    天文工作薪資，為顧及賴天文須負擔家計，一時失慮，擅自
    偽造系爭本票交付賴天文行使之，足見本件被告乃係一時缺
    錢孔急，且未諳偽造有價證券乃法定刑3 年以上之重罪所致
    ，行為雖可議，然審酌被告犯罪情節尚非重大，且其於本院
    審理時業已坦承犯行，且已支付賴天文工作薪資，並與賴天
    文與卓振山達成和解，認其犯後態度良好，又被告偽造本票
    僅2 張、金額非大，及偽造有價證券乃被告單純自認可藉此
    解決丁○○積欠其工程款，暨其偽造有價證券之犯行尚未造
    成被害人財產上損失，本院認量處刑法第201 條第1 項偽造
    有價證券罪之法定最低刑度，仍有情輕法重而可堪憫恕之情
    ，爰依刑法第59條之規定減輕其刑。並審酌前情及其於檢察
    察官偵查時虛偽陳述，偽證之犯行顯已妨害司法發現真實，
    影響司法公正，且浪費無端之司法資源，實為不智，然犯後
    終能坦承犯行，惡性非重，侵占他人遺失之支票及偽造有價
    證券之犯行尚未造成重大損害，暨其目前搬回汐止家中就近
    照顧年老體衰之雙親、從事室內裝潢木工等一切情狀，爰分
    別就所犯各罪量處如主文所示之刑，併應執行之刑，以示警
    儆。又中華民國96年罪犯減刑條例業於96年7 月16日實施，
    被告所犯侵占遺失物罪及偽造有價證券罪之犯罪時間均係在
    96年4 月24日以前，依該條例第2 條第1 項第3 款之規定減
    其宣告刑2 分之1 ，且依同該條例第10條第1 項之規定適用
    刑法第51條第5 款之規定定其應執行之刑，以示警懲。又被
    告未曾因故意犯罪受有期徒刑以上刑之宣告，有臺灣高等法
    院被告前案紀錄表在卷可稽，素行尚可，本院綜核上開各情
    認被告此次乃因一時失慮，方才誤罹刑章，犯後於偵查及本
    院審理中均坦承犯行，深表悔悟，經此罪刑宣告之教訓，信
    當知所惕勉，而無再犯之虞，本院認對被告所宣告之刑以暫
    不執行為適當，故併予宣告緩刑4 年，以啟自新。
三、被告偽造如附表所示之本票，自應依刑法第205 條之規定，
    不問屬於犯人即被告所有與否，均宣告沒收（宣告沒收整張
    票據，其範圍自然包括沒收該票據上署押在內，是被告偽造
    於其上之署押，自不必另為宣告沒收，併此敘明）。
四、據上論斷，應依刑事訴訟法第299 條第1 項前段，刑法第16
    8 條、第337 條、第201 條第1 項、第172 條、第51條第5
    款、第74條第1 項第1 款、第205 條、第59條、第42條第3
    項，中華民國96年罪犯減刑條例第2 條第1 項第3 款、第7
    條、第10條第1 項，刑法施行法第1 條之1 ，判決如主文。
五、本案經檢察官游儒倡到庭執行職務。
中     華     民     國   98    年   3    月    31    日
                     刑事第一庭審判長法官洪英花
                                     法官雷雯華
                                     法官王沛雷
以上正本證明與原本無異。
如不服本判決應於收受判決後10日內向本院提出上訴書狀，並應
敘述具體理由；其未敘述上訴理由者，應於上訴期間屆滿後20日
內向本院補提理由 (均須按他造當事人之人數附繕本)「切勿逕
送上級法院」。
                                     書記官吳尚文
中     華     民     國   98     年   3    月   31    日
附表：
┌──┬────┬──────┬──────┬──────┬──────┐
│編號│本票號碼│發票日      │到期日      │票面金額    │偽造署押印文│
│    │        │            │            │            │            │
├──┼────┼──────┼──────┼──────┼──────┤
│ 1  │NO267196│96年3 月25日│96年4 月5 日│新臺幣伍萬元│偽造「童靜文│
│    │        │            │            │            │」署名壹枚、│
│    │        │            │            │            │指印貳枚    │
│    │        │            │            │            │            │
├──┼────┼──────┼──────┼──────┼──────┤
│ 2  │NO267197│96年3 月25日│96年4 月20日│新臺幣陸萬元│偽造「童靜文│
│    │        │            │            │            │」署名壹枚、│
│    │        │            │            │            │指印貳枚    │
└──┴────┴──────┴──────┴──────┴──────┘
附錄本案論罪科刑法條全文：
中華民國刑法第168 條
（偽證罪）
於執行審判職務之公署審判時或於檢察官偵查時，證人、鑑定人
、通譯於案情有重要關係之事項，供前或供後具結，而為虛偽陳
述者，處7 年以下有期徒刑。
中華民國刑法第201 條
（有價證券之偽造變造與行使罪）
意圖供行使之用，而偽造、變造公債票、公司股票或其他有價證
券者，處3 年以上10年以下有期徒刑，得併科3 千元以下罰金。
行使偽造、變造之公債票、公司股票或其他有價證券，或意圖供
行使之用，而收集或交付於人者，處1 年以上7 年以下有期徒刑
，得併科3 千元以下罰金。
中華民國刑法第337 條
（侵佔遺失物罪）
意圖為自己或第三人不法之所有，而侵佔遺失物、漂流物或其他
離本人所持有之物者，處5 百元以下罰金。


司法院資訊處製作；財團法人民間司法改革基金會備份。
